【裁判字號】    98,重訴,296
【裁判日期】    980826
【裁判案由】    損害賠償
【裁判全文】
臺灣臺中地方法院民事判決             98年度重訴字第296號
原      告  甲○○
訴訟代理人  黃呈利  律師
被      告  乙○○
    兼
法定代理人  吳佩榆
上列當事人間請求損害賠償事件，經本院於民國98年8月12日言
詞辯論終結，判決如下：
    主  文
被告應連帶給付原告新臺幣肆佰壹拾伍萬陸仟貳佰捌拾元，及自
民國九十八年七月十日起至清償日止，按年利率百分之五計算之
利息。
原告其餘之訴駁回。
訴訟費用由被告負擔四分之三；餘由原告負擔。
本判決原告勝訴部分，於原告以新臺幣壹佰肆拾萬元供擔保後，
得假執行。
原告其餘假執行之聲請駁回。
    事實及理由
壹、程序事項：
一、本件被告二人，未於言詞辯論期日到場，經核均無民事訴訟
    法第386條各款所列情形，爰依原告之聲請，由其一造辯論
    而為判決。
二、按訴狀送達後，原告不得將原訴變更或追加他訴，但減縮應
    受判決事項之聲明者，不在此限，民事訴訟法第255條第1項
    第3款定有明文。原告提起本件訴訟時，原係請求被告連帶
    給付新臺幣（下同）6,241,830元，嗣於本院民國98年6月29
    日言詞辯論期日，變更其聲明為請求被告連帶給付5,406,28
    0元，核屬減縮應受判決事項之聲明，揆諸前揭規定，應予
    准許。
貳、事實摘要：
一、原告訴之聲明：
  (一)被告應連帶給付原告5,406,280元，及自起訴狀繕本送達翌
    日起至清償日止，按年利率5%計算之利息。
  (二)願供擔保，請准宣告假執行。
二、原告起訴主張：被告乙○○ (18歲，80年2月18日生)於97年
    12月27日晚間10時54分許，騎乘車號FYS-711號普通重型機
    車，沿臺中市○○路由大坑圓環往軍功路方向行駛，行經東
    山路1段375號ＯＫ便利商店前，本應注意注意車前狀況，並
    隨時採取必要之安全措施，而依當時情形，並無不能注意之
    情事，竟疏未注意，高速行駛並撞擊由原告之子王仁宏騎乘
    之車號為963-DTE號普通重型機車，致王仁宏嚴重頭部外傷
    、顱骨破裂出血，經救護車送醫延至98年1月20日晚間7時47
    分死亡。又被告乙○○於本件過失不法侵害被害人王仁宏致
    死事件發生時，為限制行為能力人，其法定代理人即被告吳
    佩榆亦應連帶負責。爰依民法第184條、第187條、第192條
    、第194條規定提起本件訴訟，請求被告二人就下列各項損
    害加以賠償，扣除原告已領得之強制險保險金750,000元，
    被告仍應連帶給付原告5,406,280元：
  (一)醫療費用支出：
    原告之子王仁宏因與被告乙○○發生車禍，經送中國醫藥大
    學附設醫院治療，共支出醫療費用58,843元。
  (二)喪葬費用：
    因原告未將喪葬費用留存收據，故依臺中市殯葬同業公會所
    公佈之葬儀服務費用標示表、臺中市立殯儀館丙級禮廳使用
    費，共計支出喪葬費用為114,450元。
  (三)扶養費：
    原告為49年5月29日生，於其子王仁宏死亡時為49歲又7月，
    依94年內政部頒布之臺灣地區簡易生命表所示，其平均餘命
    尚有32.55年，而王仁宏為79年10月17日生，本件車禍事故
    發生時年僅18歲又2月，距成年尚有1年又10月  (即1.83年)
    ，原告可得受王仁宏扶養之年數為30.72年 (32.55-1.83)，
    參照行政院主計處發布95年平均每人民間消費支出一年為
    315,371元計算，依霍夫曼計算法扣除中間利息，原告可得
    請求賠償之扶養費用為5,965,973元【計算式：(315371/000
    0000X00000000) +[ 315371/0000000X(00000000-00000000)
    x0.72]=0000000】，又因原告尚有一女王凰玲，法定扶養義
    務人有2人，故原告得受王仁宏扶養之金額為2,982,987元
    (0000000/2=0000000，小數點以下四捨五入)。
  (四)慰撫金：
    王仁宏為原告之獨子因遭被告乙○○之侵害行為而死亡，原
    告精神受有重大打擊，請求精神慰撫金3,000,000元。
三、被告二人均未於言詞辯論期日到場，亦未提出書狀作何聲明
    或陳述。
參、本院之判斷：
一、原告主張被告乙○○過失致原告之子王仁宏死亡之事實，業
    據其提出道路交通事故現場圖、臺灣臺中地方法院檢察署相
    驗屍體證明書為證。又被告吳佩榆為被告乙○○之法定代理
    人，亦有戶籍謄本乙紙在卷可稽，被告已於相當時期受合法
    之通知，而於言詞辯論期日不到場，亦未提出準備書狀爭執
    ，依民事訴訟法第280條第1、3項規定，視同自認，自堪信
    原告前述主張為真正。
二、按汽車行駛時應注意車前狀況，隨時採取必要之安全措施，
    道路交通安全規則第94條第3項定有明文。經查，被告乙○
    ○於前開時地騎乘重型機車，本應注意遵守上開規定，而本
    件肇事當時並無不能注意之情形，詎其能注意卻未注意，以
    致肇事，並使被害人傷重不治死亡，足見被告乙○○有過失
    甚明，且其過失行為與被害人死亡間具有相當因果關係。
三、次按，因故意或過失，不法侵害他人之權利者，負損害賠償
    責任；不法侵害他人致死者，對於支出醫療費用及殯葬費之
    人，亦應負損害賠償責任；被害人對於第三人負有法定扶養
    義務者，加害人對於該第三人亦應負損害償責任；不法侵害
    他人致死者，被害人之父、母、子、女及配偶，雖非財產上
    之損害，亦得請求賠償相當之金額，民法第184條第1項前段
    、第192條第1項及第2項、第194條分別定有明文。又按，限
    制行為能力人，不法侵害他人之權利者，以行為時有識別能
    力為限，與其法定代理人連帶負損害賠償責任，民法第187
    條第1項前段亦定有明文。經查，被告乙○○於本件侵權行
    為發生時，方年滿17歲又10月餘，尚屬限制行為能力之人，
    被告乙○○之母即被告吳佩榆既為被告乙○○之法定代理人
    ，且又未主張或舉證其監督並未疏懈，或縱加以相當之監督
    ，而仍不免發生損害之情，則本件車禍既因被告乙○○之過
    失行為導致被害人王仁宏死亡，已如前述，是被告依法自應
    負連帶損害賠償責任。
四、原告請求被告連帶賠償上開各項損害，是否應予准許，分述
    如次：
  (一)醫療支出費用：
    原告主張為被害人支出醫療費用58,843元，業據其提出中國
    醫藥大學附設醫院收據三紙為證，自屬有據，應予准許。
  (二)殯葬費用：
    因原告未將喪葬費用留存收據，惟其提出臺中市殯葬同業公
    會所網站所公佈之葬儀服務費用標示表、臺中市立殯儀館收
    費標準規費表供本院參考，經本院審酌後，認原告請求殯葬
    費用基本費112,850元、丙級禮廳費用 (含清潔及遺體冷凍
    費)1,600 元，合計共114,450元，衡情應為恰當，應予准許
    。
  (三)扶養費：
    經查，原告為49年5月29日生，於其子王仁宏死亡時為49歲
    又7月，而王仁宏為79年10月17日生，本件車禍事故發生時
    年僅18歲又2月，有戶籍謄本在卷可參。次查，依94年內政
    部頒布之臺灣地區簡易生命表所示，原告於被害人死亡時平
    均餘命尚有32.55年，而被害人距成年尚有1年又10月 (即1.
    83年)，則原告可得受王仁宏扶養之年數為30.72年 (32.55-
    1.83)。再參照行政院主計處發布95年平均每人民間消費支
    出1年為315,371元，而原告除被害人外尚有一女王凰玲，法
    定扶養義務人有2人，則依霍夫曼計算法扣除中間利息，原
    告可請求賠償之扶養費用為2,982,987元{計算式如下：
    〔315371/0000000X00000000〕+〔315371/0000000X(000000
    00-00000000)x0.72]/2=0000000，小數點以下四捨五入}
  (四)慰撫金：
    查被害人王仁宏，因被告乙○○之過失侵害行為而死亡。原
    告承受白髮人送黑髮人之悲痛，又被害人原有大好青春歲月
    ，因被告乙○○之不法侵害而使原告無法再同享天倫之樂，
    將來無所依恃等情，本院斟酌實際情況，及兩造之身分、地
    位，原告請求3,000,000元，尚屬過高，應予核減為1,000,
    000元，方屬公允，逾此數額之請求，為無理由。
五、綜上所述，原告依侵權行為之法律關係，請求被告連帶給付
    原告4,156,280元及自起訴狀繕本送達翌日即98年7月10日起
    至清償日止，按年利率5%計算之利息，洵屬有據，應予准許
    。至超過上開部分之請求，即屬無據，應予駁回。
六、原告陳明願供擔保，聲請宣告假執行，經核其勝訴部分，合
    於法律之規定，爰酌定相當之擔保金額宣告之；其餘假執行
    之聲請，因訴之駁回而失所依附，不予准許。
肆、訴訟費用負擔之依據：民事訴訟法第79條。
中    華    民    國    98    年    8     月    26    日
                  民事第三庭    法  官  曹宗鼎
上正本係照原本作成。
如對本判決上訴，須於判決送達後20日內向本院提出上訴狀。
中    華    民    國    98    年    8     月    26    日
                                書記官


司法院資訊處製作；財團法人民間司法改革基金會備份。
